臺灣高等法院民事判決　　　　　　　　　95年度重訴字第47號
原　　　告　乙○○
　　　　　　甲○○
共　　　同
訴訟代理人　陳祖德律師
複　代理人　孔令則律師
被　　　告　源強運輸有限公司
法定代理人　己○○
訴訟代理人　丁○○
　　　　　　戊○○
被　　　告　丙○○
訴訟代理人　丁○○
上列當事人間因侵權行為損害賠償事件，經本院刑事庭移送前來
，本院於中華民國九十五年十二月十九日言詞辯論終結，判決如
下：
    主  文
被告應連帶給付原告乙○○新臺幣肆拾肆萬捌仟陸佰貳拾貳元，
應連帶給付原告甲○○貳拾玖萬零陸佰伍拾元及均自民國九十
五年七月十二日起，至清償日止，按年息百分之五計算之利息。
原告其餘之訴駁回。
訴訟費用由被告連帶負擔十分之一，餘由原告負擔。
原告假執行之聲請駁回。
    事實及理由
一、原告起訴主張：被告丙○○受雇於被告源強運輸有限公司（
    下稱源強公司），以駕駛貨車運送貨物為業，於民國（下同
    ）九十五年一月六日凌晨四時許，駕駛源強公司所有之車牌
    號碼ＩＦ－７９７號營業大貨車，運送貨物前往觀音工業區
    ，詎於同日上午六時許，沿觀音工業區○○○路由南往北行
    駛，本應隨時注意車前狀況，並隨時採取必要之措施，以避
    免發生碰撞之危險，且依當時情狀，並無不能注意之情事，
    竟疏於注意被害人呂皓偉正駕駛車牌號碼９Ｂ－８９０９自
    小客車，沿工業三路行駛而來，欲自工業三路左轉經建六路
    之際，因被告丙○○未注意車前狀況，無法隨時採取必要之
    安全措施，而於行經上開交岔路口時，已不及採任何有效之
    閃避、煞停等措施，致其駕駛之大客車直接衝撞呂皓偉駕駛
    之自小客車，造成呂皓偉卡在上開自小客車駕駛座位上，無
    法逃生，經送醫急救後，因傷重不治死亡。被告丙○○之侵
    權行為事證明確。而被告源強公司為其雇用人，應與被告丙
    ○○連帶負損害賠償責任。而被害人遭被告丙○○撞擊後送
    醫急救，由原告乙○○支出救護費用共新台幣（下同）二萬
    二千元，醫藥費用四萬五千五百九十元，合計六萬七千五百
    九十元，另支出殯葬費用共三十四萬元。再者原告乙○○現
    年五十歲，因男性平均壽命為七十六歲，是尚有二十六年餘
    年；以呂皓偉死前平均工資為三萬一千九百五十元，除以二
    ，又原告共有兩子呂皓傑、呂皓偉，再除以二，則每月可受
    扶養費八千元；以霍夫曼計算法則為一百零八萬五千二百一
    十七元。而原告昌明老年喪子，白髮人送黑髮人，精神痛苦
    難以言喻，是以被告應賠償非財產損害二百萬元以為慰藉，
    共計被告應連帶給付三百六十三萬四千五百八十七元。又原
    告甲○○為被害人之母，現年五十歲，因女性平均年齡為七
    十八歲，尚有餘命二十八年，於每月可受扶養費八千元，以
    霍夫曼計算法則為一百一十二萬元，加上愛子亡故精神痛苦
    異常，應賠償二百萬慰撫金，故應連帶賠償三百一十二萬元
    等情。爰本於民法第一九二條、一八四條、一八八條規定之
    法律關係，求為判決：(一)被告應連帶給付原告乙○○三百六
    十三萬四千五百八十七元，原告甲○○三百一十二萬元。並
    均自本訴狀繕本送達之翌日起至清償日止；按週年百分之五
    計算之利息。(二)訴訟費用由被告連帶負擔。(三)本件請准供擔
    保宣告假執行。
二、被告則以：本件車禍發生，被害人呂皓偉無照駕駛自用小客
    車左轉彎未讓直行車先行，為肇事主因；而被告丙○○行經
    無號誌交岔路口未減速慢行，作隨時停車之準備為肇事次因
    ，足見受害人就本件事故之發生，實具有較重之過失，應依
    過失相抵之法則減免被告之賠償金額。而關於醫藥費二萬二
    千元及醫藥費四萬五千五百九十共計六萬七千五百九十元，
    固經被告同意不爭執。惟細繹原告提出之醫療費收據得知，
    當時因未有受害人呂皓偉之健保卡，故以未具健保身分就醫
    ，則事後受害人家屬是否另補健保卡請求退費？又原告乙○
    ○至事故發生時，年滿四十九歲，因男性平均壽命為七十六
    歲，其餘命尚有二十七年。而依九十四年之綜合所得稅扶養
    親屬寬減額七萬四千元，以霍夫曼計算式計算，扶養費為一
    百二十八萬六千零四十二元。再以乙○○之配偶甲○○與呂
    皓傑、受害人呂皓偉同負扶養義務，則乙○○得請求之扶養
    費為四十二萬八千六百八十一元。又原告甲○○至事故時年
    滿四十九歲，對照九十三年台閩地區女性簡易生命表查出之
    平均餘命尚有三十二年，依九十四年之綜合所得稅扶養親屬
    寬減額七萬四千元，以霍夫曼計算式計算，扶養費為一百四
    十三萬七千一百八十九元，而配偶乙○○與呂皓傑、受害人
    呂皓偉同負扶養義務，則原告甲○○得請求之扶養費為四十
    七萬九千零六十三元。更何況亦未見原告等就是否已不能維
    持生活而需受害人呂皓偉扶養之事實舉證。又被告丙○○係
    高職補校結業，九十三、九十四年所得分別為十五萬元、十
    八萬元；名下有坐落苗栗縣後龍鎮○○段二一七之九地號之
    房屋乙棟，該筆房地尚有一百八十餘萬元貸款。被告源強公
    司資本額則為二千五百萬元。此外事故發生後，被告等均秉
    至誠與受害人家屬洽談和解事宜，礙於就金額無法達成共識
    ，非被告推諉不負責任，是原告等各請求二百萬元之精神慰
    撫金，殊屬過高。再被告丙○○所駕駛ＩＦ－７９７號車之
    保險人蘇黎世產物保險股份有限公司業依法向原告乙○○、
    甲○○給付死亡保險金一百五十萬元。是強制汽車責任保險
    給付一百五十萬元應予扣除等語，資為抗辯。答辯聲明：(一)
    原告之訴駁回。(二)訴訟費用由原告負擔。(三)如受不利判決，
    被告願供擔保，請准免為假執行。
三、原告主張：被告丙○○受雇於被告源強公司，以駕駛貨車運
    送貨物為業，於九十五年一月六日凌晨四時許，駕駛源強公
    司所有之車牌號碼ＩＦ－７９７號營業大貨車，運送貨物前
    往桃園縣觀音鄉觀音工業區，詎其於同日上午六時許，沿觀
    音工業區○○○路由南往北行駛，本應隨時注意車前狀況，
    並隨時採取必要之措施，以避免發生碰撞之危險，而依當時
    情狀，並無不能注意之情事，竟於駕車行經經建路與工業三
    路交岔口時，疏於注意被害人呂皓偉正駕駛車牌號碼９Ｂ－
    ８９０９自小客車，沿工業三路行駛而來，欲自工業三路左
    轉經建六路之際，因被告丙○○未注意車前狀況，無法隨時
    採取必要之安全措施，而於行經上開交岔路口時，已不及採
    任何有效之閃避、煞停等措施，致其駕駛之上開大客車直接
    衝撞呂皓偉駕駛之上開自小客車左側車身，致該自小客車遭
    被告丙○○所駕駛大貨車往前推行約十二點一公尺之距離，
    造成呂皓偉卡在上開自小客車駕駛座位上，無法逃生，經送
    醫急救後，因顱內出血、氣胸、腹腔內出血，不治死亡之事
    實，為被告所不爭執，且有道路交通事故調查報告表、壢新
    醫院診斷證明書各一份、現場及車損照片二十四幀附上開案
    卷可稽，並經本院九五年度交上字第六八號刑事判決認定，
    且判處被告丙○○罪刑確定在案。是以被告丙○○之侵權行
    為事證明確，而被告源強公司為被告丙○○雇用人，依民法
    第一八八條第一項規定應與被告丙○○連帶負損害賠償責任
    ，均應堪認定。原告另主張：本於民法第一九二條、一八四
    條、一八八條規定之法律關係，求為判決：被告應連帶給付
    原告乙○○三百六十三萬四千五百八十七元，原告甲○○三
    百一十二萬元本息等語，則為被告所否認，並以上開情詞置
    辯。是以本件兩造爭執要點即在於：原告所得請求被告賠償
    之金額，以多少為適當？原告乙○○、甲○○所受領強制汽
    車責任保險給付之死亡保險金一百五十萬元是否應予扣除？
    本件是否有過失相抵之適用？茲析述如下。
四、原告所得請求被告賠償之金額，以多少為適當？
  (一)醫療費：六萬七千五百九十元部分：
    原告主張：被害人遭被告丙○○撞擊後送醫急救，由原告乙
    ○○支出救護車費用二萬二千元，醫藥費用四萬五千五百九
    十元，合計六萬七千五百九十元，業據提出收據二紙為證，
    並為被告所不爭執。惟查，細繹原告提出之該紙醫療費收據
    記載：請於七日內補單退費。足見當時因未有受害人呂皓偉
    之健保卡，故以未具健保身分就醫。然事後受害人家屬已另
    補健保卡請求退費二萬元，業經原告自認，被告對此亦不爭
    執，（倘原告曾據健保卡請求醫院退費，關於本件事故之健
    保給付，依全民健康保險法第八十二條，健保局得代位行使
    損害賠償請求權），是以此部分二萬元應予扣除。其餘醫療
    費四萬七千五百九十元，依原告所受傷害及收據載明治療費
    別，自屬治療上之必要費用，應予准許。逾此數額之請求，
    為無理由。
  (二)扶養費部分：
　　按「被害人對於第三人負有法定扶養義務者，加害人對於該
    第三人亦應負損害賠償責任。」民法第一百九十二條第二項
    定有明文。
    原告主張：原告乙○○現年五十歲，以男性平均壽命七十六
    歲，尚有餘二十六年，以呂皓偉死前平均工資為三萬一千九
    百五十元，除以二，又原告共有兩子呂皓傑、呂皓偉；再除
    以二，則每月可受扶養費八千元，以霍夫曼計算法則為一百
    零八萬五千二百一十七元。原告甲○○為被害人之母，現年
    五十歲，以女性平均年齡為七十八歲，尚有餘命二十八年，
    於每月可受扶養費八千元，以霍夫曼計算法則為一百一十二
    萬元等語。
    被告則辯稱：原告乙○○係四十五年九月二十一日出生，有
    戶籍謄本在卷可稽。至事故發生之九十五年一月六日，年滿
    四十九歲，依據內政部公佈之九十三年台閩地區男性簡易生
    命表對照出之平均餘命，尚有二十七年。而依九十四年之綜
    合所得稅扶養親屬寬減額七萬四千元，以霍夫曼計算式計算
    ，扶養費為一百二十八萬六千零四十二元（七萬四千×十七
    點0000000）。再按，夫妻互負扶養之義務，其負扶
    養義務之順序，與直系血親卑親屬同，為民法第一千一百一
    十六條之一明定，是以乙○○之配偶甲○○與呂皓傑、受害
    人呂皓偉同負扶養義務，則乙○○得請求之扶養費為四十二
    萬八千六百八十一元（一百二十八萬六千零四十二÷三）。
    原告甲○○為四十五年九月十六日出生，至事故時年滿四十
    九歲，對照九十三年台閩地區女性簡易生命表查出之平均餘
    命尚有三十二年，依九十四年之綜合所得稅扶養親屬寬減額
    七萬四千元，以霍夫曼計算式計算，扶養費為一百四十三萬
    七千一百八十九元（七萬四千×十九點0000000）而
    配偶乙○○與呂皓傑、受害人呂皓偉同負扶養義務，則原告
    甲○○得請求之扶養費為四十七萬九千零六十三元（一百四
    十三萬七千一百八十九÷三）
    按「直系血親相互間互負扶養之義務。」「受扶養權利者，
    以不能維持生活而無謀生能力者為限。前項無謀生能力之限
    制，於直系血親尊親屬不適用之。」民法第一千一百十四條
    第一款、第一千一百十七條分別定有明文。所謂「不能維持
    生活」，係指不能以自己之財產及勞力所得以維持自己之生
    活而言。所謂「無謀生能力」，並不專指無工作能力者而言
    ，雖有工作能力而不能期待其工作（如因病不能工作、因照
    顧幼兒而無法工作等），或因社會經濟情形失業，雖已盡相
    當之能事，仍不能覓得職業者，亦非無受扶養之權利，至扶
    養權利人對於其不能維持生活而無謀生能力之原因是否有過
    失，則可不問。又按「扶養之程度，應按受扶養權利者之需
    要，與負扶養義務者之經濟能力及身分定之。」「負扶養義
    務者有數人，而其親等同一時，應各依其經濟能力分擔義務
    。」民法第一千一百十九條、第一千一百十五條第三項分別
    定有明文。所謂「需要」，應係指一個人生活之全部需求而
    言，舉凡衣食住行之費用、醫療費用、休閒娛樂費等，均包
    括在內。經查，原告二人為被害人之父母即直系血親尊親屬
    ，民法第一千一百十四條第一款、第一千一百十七條規定，
    原告不能維持生活，被害人對原告即有負扶養之義務，而原
    告乙○○係四十五年九月二十一日出生，原告甲○○為四十
    五年九月十六日出生，原告夫婦乃未受教育之台東原住民，
    世代務農，從無恆產及固定收入，故原告主張其不能維持自
    己生活等語，應可採信，原告請求被告負擔被害人扶養義務
    之損害賠償責任，應屬有理。
    至於請求金額之計算，原告以呂皓偉死前平均工資為三萬一
    千九百五十元，除以二計算，然並未舉證以實其說，自不足
    採。而被告以九十四年之綜合所得稅扶養親屬寬減額計算，
    僅係申報所得稅之寬減扣除，並不符合受扶養權利者之生活
    之全部需求，亦不足採。查原告設籍並居住臺東縣，依社會
    救助法第四條第二項規定：「所稱最低生活費，由中央、直
    轄市主管機關參照中央主計機關所公布當地區最近一年平均
    每人消費支出百分之六十定之…。」，而內政部公告九十四
    年度臺灣省最低生活費為八千七百七十元，有內政部公告函
    在卷可稽。依此標準一年之扶養費為十萬五千二百四十元，
    以霍夫曼計算式計算，原告乙○○餘命二十七年，扶養費為
    一百八十二萬八千九百六十一元（十萬五千二百四十元×十
    七點0000000）由配偶甲○○與呂皓傑、受害人呂皓
    偉同負扶養義務，則乙○○得請求之扶養費為六十萬九千六
    百五十四元（一百八十二萬八千九百六十一元÷三）。原告
    甲○○餘命尚有三十二年，依十萬五千二百四十元，以霍夫
    曼計算式計算，扶養費為二百零四萬三千九百十五元（十萬
    五千二百四十×十九點0000000）而配偶乙○○與呂
    皓傑、受害人呂皓偉同負扶養義務，則原告甲○○得請求之
    扶養費為六十八萬一千三百零五元（二百零四萬三千九百十
    五÷三）原告逾此數額之請求，為無理由。
  (三)殯葬費部份：
　　按「不法侵害他人致死者，對於支出殯葬費之人亦應負損害
    賠償責任」民法第一百九十二條定有明文，是支出被害人殯
    葬費之原告乙○○自得對被告請求賠償此部分之支出。查原
    告乙○○就此提出單據影本九紙，經本院審酌後，認為依各
    收據載明支出項目，兩造同意在三十四萬元之範圍內之支出
    均屬必要費用，且與被害人之身分、地位及經濟情況相當，
    此部分計三十四萬應予准許，逾此範圍之請求，則應駁回。
  (四)精神慰藉金部分：
    按「不法侵害他人致死者，被害人之父、母、子、女及配偶
    ，雖非財產上之損害，亦得請求賠償相當之金額。」民法第
    一百九十四條定有明文。
    原告主張：原告乙○○老年喪子，白髮人送黑髮人，精神痛
    苦難以言喻，是以被告應賠償非財產損害二百萬元以為慰藉
    ，原告甲○○為被害人之母，愛子亡故精神痛苦異常，應賠
    償二百萬慰撫金。原告夫婦乃未受教育之台東原住民，世代
    務農，從無恆產及固定收入，而被告丙○○則有固定工作，
    收入數萬元，原告老年喪子，精神痛苦異常非言可喻，各請
    求精神損害二百萬元，非屬過高等語。
　　查被害人因本件意外死亡，對身為至親之原告等人而言實如
    晴天霹雷，頓失依靠，原告老年喪子，白髮人送黑髮人，精
    神顯受有痛苦，其等依前條規定請求精神賠償，於法自無不
    合。本院斟酌實際情況，被告丙○○係高職補校結業，九十
    三、九十四年所得分別為十五萬元、十八萬元；名下有坐落
    苗栗縣後龍鎮○○段二一七之九地號之房屋乙棟，該筆房地
    尚設有約一百八十餘萬元之貸款。被告源強公司資本額為二
    千五百萬元，以及原告、被告等之學歷、收入、工作情況與
    身心所受打擊，以及及兩造之身分、地位、經濟能力等，認
    為原告請求各二百萬元，尚嫌過高，應予核減為各一百四十
    萬元，方屬公允，逾此數額之請求，為無理由。
  (五)綜上，原告乙○○得請求之殯葬費、扶養費、慰撫金、被害
    人生前醫療費等共計二百三十九萬七千二百四十四元。原告
    甲○○李詠得請求之慰撫金、扶養費等，共計為二百零八萬
    一千三百零五元。
五、原告乙○○、甲○○所受領強制汽車責任保險給付之死亡保
    險金一百五十萬元是否應予扣除？
  (一)按保險人依本法規定給付之保險給付，視為被保險人損害賠
    償金額之一部分；被保險人受賠償請求時，得扣除之，強制
    汽車責任保險法第三十二條定有明文。
  (二)經查本件被告丙○○所駕駛ＩＦ－７９７號車之保險人蘇黎
    世產物保險股份有限公司，業依強制汽車責任保險法向原告
    乙○○、甲○○給付死亡保險金一百五十萬元，業據被告提
    出車險領款收據影本為證，（見本院卷第五十頁），且為原
    告所不爭執，堪信為真實。依前述法條規定，保險人所給付
    受益人之保險金，可視為被保險人或加害人所負損害賠償金
    額之一部分，受害人倘已自保險金獲得滿足，自不得又對被
    保險人或加害人再事請求（最高法院九十年度台上字第八二
    五號裁判意旨參照），則強制汽車責任保險給付一百五十萬
    元應予扣除，並由原告二人平均各扣除七十五萬元。
六、本件是否有過失相抵之適用？
  (一)按「損害之發生或擴大，被害人與有過失者，法院得減輕賠
    償金額或免除之」，民法第二百十七條第一項定有明文。
  (二)被告等辯稱本件車禍之發生，被害人呂皓偉無照駕駛自用小
    客車，左轉彎未讓直行車先行，為肇事主因，而被告丙○○
    行經無號誌交岔路口未減速慢行，作隨時停車之準備為肇事
    次因，有台灣省桃園縣區車輛行車事故鑑定委員會之鑑定意
    見書可考，足見被害人就本件事故之發生，實具有較重之過
    失，應依過失相抵之法則減免被告之賠償金額等語。
  (三)原告則主張：依刑事卷附道路交通現場圖及現場照片顯示，
    經建六路與工業三路均為雙向二車道之道路，二者交岔之處
    為Ｔ字型路口，自丙○○所駕大貨車之左、右後輪尾端分別
    延伸有長達十五點三公尺、十二點四公尺之煞車痕，煞車痕
    起點係在經建六路由南往北行駛，尚未進入該路段與工業三
    路交岔路口之範圍，車禍發生後，被害人呂皓偉所駕駛之上
    揭自小客車則橫向停放在被告丙○○所駕大貨車之車頭前方
    ，二車距離僅有一點一公尺，丙○○所駕大貨車之車頭受有
    毀損，呂皓偉所駕駛自小客車之左側身靠近駕駛座車門、引
    擎室左後側及前擋風玻璃左側，均因受到強力撞擊而向內凹
    陷破損等情，可知呂皓偉所駕自小客車應係在被告所駕大貨
    車尚未抵達上揭交叉路口時，即已進入上開交岔路口之範圍
    內開始轉彎，即堪認定。被告丙○○既已考領駕駛執照，且
    司職載送貨物業務之駕駛人，其自應對上開道路交通安全規
    定知之甚詳，並應於駕駛汽車之過程中烙遵上開規定，注意
    車前狀況，以採取必要之安全措施，始足謂其已善盡汽車駕
    駛人之注意義務，且其為大貨車司機注意義務更遠甚於普通
    駕駛人。參諸呂皓偉所駕車輛確係遭被告駕車撞及，而以當
    時天候雨、光線為晨光、路面濕潤、無缺陷、無障礙物、視
    距良好，有上開道路交通事故調查報告表在刑事卷足按，是
    以，本案呂皓偉所駕車輛遭撞擊之原因，應係被告丙○○疏
    未注意車前狀況又超速行駛，致其雖看到呂皓偉所駕自小客
    車在上開交岔路口轉彎之情，亦不及採取有效之避煞等措施
    ，以避免本件車禍之發生，由此足徵被告就上開車禍之發生
    ，實有過失甚明，而呂皓偉並無過失等語。
  (四)經查被害人呂皓偉確尚未領得自用小客車駕駛執照，此為原
    告所不爭執，則如被害人呂皓偉遵守交通規則，無照即不應
    駕車，本件車禍顯不可能發生。又依道路交通安全規則第一
    百零二條規定：「汽車行駛至交岔路口，其行進、轉彎，轉
    彎車應暫停讓直行車先行」、「左轉彎時，應距交岔路口三
    ○公尺前顯示方向燈或手勢，行至交岔路口中心處左轉，並
    不得占用來車道搶先左轉。」、「轉彎車應讓直行車先行」
    ，呂皓偉所駕自小客車既係左轉彎，自應暫停讓直行車先行
    ，且不得占用來車道搶先左轉。則如被害人呂皓偉遵守交通
    規則，暫停而不占用來車道搶先左轉，本件車禍亦有機會不
    致發生。足見本件事故，被告丙○○疏未注意車前狀況，固
    為肇事之原因，然被害人呂皓偉無照駕駛自用小客車，左轉
    彎未讓直行車先行，亦屬與有過失。本院刑事判決，亦同此
    認定，有上開判決書在卷可稽。（見本院卷第三頁）本院認
    依肇事原因力之強弱來判斷，被告丙○○與被害人之過失責
    任比例以五：五為適當，即原告等二人之損害賠償金額，應
    減五成。
七、從而，依過失相抵減輕五成金額，再扣除強制汽車責任保險
    金額，原告基於侵權行為之損害賠償請求權，請求被告連帶
    賠償，原告乙○○得請求之金額為四十四萬八千六百二十二
    元。（元以下四捨五入，下同）原告甲○○李詠得請求之金
    額為二十九萬零六百五十三元。其等請求在此範圍內，及均
    自訴狀繕本送達翌日即九十五年七月十二日起至清償日止之
    遲延利息，為有理由，應予准許。逾此範圍之請求則不應准
    許，應予駁回。又原告勝訴部分，兩造雖均陳明願供擔保，
    分別聲請宣告假執行及免為假執行，然此部分未逾一百五十
    萬元，不得上訴最高法院，自無宣告假執行之必要。至於原
    告其餘假執行之聲請部分，因訴之駁回而失所附麗，併予駁
    回。
八、本件事證已臻明確，兩造其餘之攻擊防禦方法及所提之證據
    ，經審酌後認均無礙判決之結果，爰不予一一論述。
九、據上論結：本件原告之訴為一部有理由，一部無理由，依民
    事訴訟法第七九條、第八五條第二項，判決如主文。
中　　華　　民　　國　　96　　年　　1 　　月　　2 　　日
                    民事第三庭
                        審判長法　官    林敬修
　　　　　　　　　　　　　　  法　官    張靜女
　　　　　　　　　　　　　　  法　官    藍文祥
正本係照原本作成。
原告如不服本判決，應於收受送達後20日內向本院提出上訴書狀
，其未表明上訴理由者，應於提出上訴後20日內向本院補提理由
書狀（均須按他造當事人之人數附繕本）上訴時應提出委任律師
或具有律師資格之人之委任狀；委任有律師資格者，另應附具律
師資格證書及釋明委任人與受任人有民事訴訟法第466條之1第1
項但書或第2項（詳附註）所定關係之釋明文書影本。
中　　華　　民　　國　　96　　年　　1 　　月　　3 　　日
　　　　　　　　　　　　　　　書記官    顧倪淑貞
附註：
民事訴訟法第466條之1（第1項、第2項）：
對於第二審判決上訴，上訴人應委任律師為訴訟代理人。但上訴
人或其他法定代理人具有律師資格者，不在此限。
上訴人之配偶、三親等內之血親、二親等內之姻親，或上訴人為
法人、中央或地方機關時，其所屬專任人員具有律師資格並經法
院認為適當者，亦得為第三審訴訟代理人。
